臺灣高等法院臺中分院刑事裁定　
110年度聲再字第154號
再審聲請人  
即受處分人  楊立宏
上列聲請人即受處分人因違反毒品危害防制條例案件，對於本院
110年度毒抗字第345號，中華民國110年3月26日確定裁定（原審
案號：臺灣臺中地方法院110年度審訴字第239號），聲請重新審
理，本院裁定如下：   
    主  文
本件重新審理之聲請駁回。
    理  由
一、聲請人即受處分人楊立宏（下稱聲請人）聲請意旨略以：按
    毒品危害防制條例修正及最高法院刑事大法庭民國109年11
    月18日109年度台上大字第3286號裁定，變更適用觀察勒戒
    處遇對象標準及頻率，為此法務部與衛生福利部及專業學者
    業已修正「有無繼續施用毒品傾向評估標準」，就評估項目
    前案記錄有所調整，並於110年3月26日生效。而本件聲請人
    依修正前「有無繼續施用毒品傾向評估標準」評估後認有繼
    續施用毒品傾向，惟重新評估後，有評估為無繼續施用傾向
    之可能，原裁定未能參考修正後之評估標準，恐有影響聲請
    人權益之虞，且聲請人有判決確定之刑期6年之久，何以認
    定戒斷療程後有繼續施用毒品之傾向，而需再進行戒斷治療
    之療程實屬過當，影響聲請人6年刑期之執行進度甚鉅等語
    。
二、按觀察、勒戒及強制戒治之裁定確定後，有下列情形之一，
    認為應不施以觀察、勒戒或強制戒治者，受觀察、勒戒或強
    制戒治處分之人，或其法定代理人、配偶，或檢察官得以書
    狀敘述理由，聲請原裁定確定法院重新審理：一、適用法規
    顯有錯誤，並足以影響裁定之結果者；二、原裁定所憑之證
    物已證明為偽造或變造者；三、原裁定所憑之證言、鑑定或
    通譯已證明其為虛偽者；四、參與原裁定之法官，或參與聲
    請之檢察官，因該案件犯職務上之罪，已經證明者；五、因
    發現確實之新證據足認受觀察、勒戒或強制戒治處分之人，
    應不施以觀察、勒戒或強制戒治者；六、受觀察、勒戒或強
    制戒治處分之人，已證明其係被誣告者；聲請重新審理，應
    於裁定確定後30日內提起；但聲請之事由，知悉在後者，自
    知悉之日起算；聲請重新審理，無停止觀察、勒戒或強制戒
    治執行之效力；但原裁定確定法院認為有停止執行之必要者
    ，得依職權或依聲請人之聲請，停止執行之；法院認為無重
    新審理之理由，或程序不合法者，應以裁定駁回之，毒品危
    害防制條例第20條之1第1項至第4項前段定有明文。　　
三、本件原裁定（本院110年度抗字第345號刑事裁定）確定日期
    為110年3月26日，而聲請人於110年4月23日向監所提出之「
    聲請重新審理狀」（見本院卷第7頁所附該狀上之法務部○○○
    ○○○○○收受收容人訴狀章），尚未逾上開30日之期限，合先
    敘明。
四、經查:
(一)受處分人有無「繼續施用毒品傾向」，係依具體個案之臨床
    實務及相關事證等情綜合判定，有其相當之專業依據及標準
    ，且涉及專門醫學，又衡酌強制戒治之目的，係為協助施用
    毒品者戒斷毒品之心癮及身癮所為之保安處分類型，而該評
    估標準係適用於每一位受觀察、勒戒處分之人，具一致性、
    普遍性、客觀性，倘其評估由形式上觀察，無擅斷或濫權等
    明顯不當之情事，法院宜予尊重。　　
(二)「有無繼續施用毒品傾向評估標準紀錄表」及「有無繼續施
    用毒品傾向評估標準說明手冊」係法務部針對多數不特定人
    民就有無繼續施用毒品傾向評估事項所為對外發生法律效果
    之具有法規性質之命令，受處分人前有無毒品犯罪相關司法
    紀錄及其件數多寡自關係受處分人有無繼續施用毒品傾向，
    以之為評估標準之一，當屬妥適公允，上開評估標準紀錄表
    及評估標準說明手冊縱經修正，亦僅屬於行政規則或法規命
    令之修正，為法律變更，並非前引毒品危害防制條例第20條
    之1第1項第5款所稱之「新證據」，聲請人以此為由聲請重
    新審理，核與法定要件不符，尚非有據。　　
(三)原裁定作成時，上開評估標準紀錄表及評估標準說明手冊尚
    未修正，法務部○○○○○○○○依據當時有效之修正前評估標準製
    作「有無繼續施用毒品傾向證明書」、「有無繼續施用毒品
    傾向評估標準紀錄表」，評估聲請人有繼續施用毒品之傾向
    ，自屬合法，原確定裁定再憑以認定聲請人有繼續施用毒品
    之傾向，亦難認有毒品危害防制條例第20條之1第1項第1款
    所指適用法規顯有錯誤足以影響裁定之結果，或同條項第3
    款所稱原確定裁定所憑之鑑定已證明其為虛偽之情事，顯亦
    不符合前揭聲請重新審理之事由。
(四)聲請重新審理意旨復未敘明原確定裁定有何符合其他各款所
    定重新審理事由之情形，其本件聲請重新審理之執行，並無
    理由，應予駁回。
(五)又上開評估標準表冊修正後，如依新標準重新評估，有合於
    保安處分執行法第28條第1項前段所稱「保安處分定有期間
    者，在期間未終了前，認無繼續執行之必要」之情形時，應
    由戒治處所將無繼續執行之必要之事由陳報檢察官，由檢察
    官聲請法院裁定停止戒治，並經法院裁定停止戒治後釋放，
    附此敘明。
五、據上論斷，依毒品危害防制條例第20條之1第4項前段，裁定
    如主文。
中　　華　　民　　國　 110　　年　　 5　　月　  20　　日
            刑事第七庭   審判長法　官  梁  堯  銘
                               法　官  王  鏗  普
                               法　官  羅  國  鴻
以上正本證明與原本無異。
不得抗告。           
                               書記官  陳  文  明

中　　華　　民　　國　　110 　年　　5 　　月　　20　　日